【裁判字號】    98,簡,690
【裁判日期】    990730
【裁判案由】    就業服務法
【裁判全文】
臺北高等行政法院判決
                                       98年度簡字第690號
原      告  甲○○
被      告  新竹縣政府
代  表  人  乙○○○○○○住同上
上列當事人間就業服務法事件，原告不服行政院勞工委員會中華
民國98年9月25日勞訴字第0980017735號訴願決定，提起行政訴
訟，本院判決如下：
    主  文
原告之訴駁回。
訴訟費用由原告負擔。
    事實及理由
一、程序事項:
  (一)按司法院於92年9月17日以（92）院台廳行一字第23681號令
    ，略以依行政訴訟法第229條第2項之規定，將同條第1項之
    簡易案件金額（價額）提高為新台幣（下同）20萬元，並於
    93年1月1日實施；嗣依99年1月13日修正公布，同年5月1日
    施行之行政訴訟法第229條第1項規定，簡易案件金額（價額
    ）提高為40萬元。經查本件原告係因不服被告98年4月30日
    府勞福字第0980065141號函（以下簡稱原處分）課處罰鍰計
    15萬元而涉訟，依行政訴訟法第229條第1項第2款規定，自
    應依簡易訴訟程序進行之，併不經言詞辯論而為判決。
  (二)又原告起訴時，被告之代表人為鄭永金，嗣變更為邱鏡淳，
    並由邱鏡淳承受訴訟，有其提出之聲明承受訴訟狀附卷可稽
    ，核無不合，應予准許，均合先敘明。
二、事實概要：緣原告非法聘僱訴外人即逃逸之印尼籍家庭看護
    工I○○○○○○○○（以下簡稱I君，護照號碼：○○○○
    ；經雇主於97年10月25日書面通報行方不明）至其所經營之
    富國旅社內從事打雜等工作；又媒介逃逸之越南籍家庭看護
    工C○○○○（以下簡稱C君，護照號碼：A○○○○；經雇
    主於97年5月8日書面通報行方不明）、印尼籍家庭看護工
    E○○○○○○○○（以下簡稱E君，護照號碼：A○○○4；
    經雇主於97年2月7日書面通報行方不明）、W○○○
    ○○○○○I（以下簡稱W君，護照號碼：A○○○4；經雇主
    於96年11月30日書面通報行方不明）從事賣淫之工作並從中
    抽取仲介費用。案經新竹縣警察局竹北分局（以下簡稱竹北
    警分局）於98年3月19日當場查獲上情，移由被告處裡結果
    ，經被告審查屬實，認原告有違反依就業服務法第57條第1
    款及第63條第1項規定之情形，以原處分課處原告罰鍰
    150,000元（有關涉嫌妨害風化部分另案移送偵辦）。原告
    不服，提起訴願，亦經決定駁回，遂提起本件行政訴訟。
三、本件原告主張：
  (一)查被告以原告非法聘雇逃逸印尼籍外勞I君從事打雜工作；
    另媒介越南籍外勞C君等人從賣淫之工作並從中抽取費用．
    ．．等事由，認定原告已違反就業服務法第57條第l款之規
    定，而裁處罰鍰在案；另查，原訴願決定機關（行政院勞工
    委員會）則以原告及I君之筆錄已簽名捺印為由，認非有具
    體證據，不得空言否認．．．等，認定原告確已違反就業服
    務法第57條第1款之規定，駁回原告之訴願請求，合先陳明
    。
  (二)惟查，被告及訴願機關所以為此認定，無非以原告及原告之
    父親於筆錄中就上情均已坦承不諱為據。實則，原告於警訊
    時雖曾提及「係聘請I君等人從事打雜工作，以貼補其等所
    積欠之房租費．．．」云云，惟此無非為訴願初期驚慌、欲
    脫免刑責之偽飾詞語，並無可採；至偵訊後期，原告及原告
    父親均坦承係「媒介賣淫、從中抽佣」一情，並獲偵查機關
    念及原告係屬初犯，予以緩起訴處分確定。是實無所謂「聘
    雇打雜」乙事，否則原告焉願趨重就輕，以承認較重刑事責
    任（自由刑）來換取較輕之行政裁罰（財產刑）？足證原告
    刑案偵查中之後期陳述較為可採，原告與案外人I君間應僅
    存在「媒介抽佣」之法律關係，而未有任何「非法聘僱」之
    契約關係，至為顯然，應請明察。至原告之父親，則自始否
    認知悉，惟其確有在場代為照看，亦為避免不必要之訟累，
    始併認並接受緩起訴處分之處分，此均可參查刑案資料可證
    ，應請明察。
  (三)另查，案外人Ｉ君之陳述，亦無非為躲避非法從事賣淫工作
    之刑責任，始為「為原告工作」之虛偽陳述，諒無可採，併
    請卓察。
  (四)綜上可知，原告實無「聘雇案外人I君打雜」乙事，核依就
    業服務法第57條之規定，全無處罰原告所涉之上開媒介賣淫
    之規定，自無援以處罰之理，況原告之所為，業已依法受有
    處罰在案，實無一罪數罰之理，是被告為裁罰之處分，自難
    謂合法，訴願決定予以維持，亦有未合，原告請求均予撤銷
    ，為有理由，並聲明求為判決撤銷訴願決定及原處分。
四、被告則以：
  (一)按「雇主聘僱外國人不得有下列情事：一、聘僱未經許可、
    許可失效或他人所申請聘僱之外國人。．．．」、「違反第
    四十四條或第五十七條第一款、第二款規定者，處新臺幣十
    五萬元以上七十五萬元以下罰鍰。五年內再違反者，處三年
    以下有期徒刑、拘役或科或併科新臺幣一百二十萬元以下罰
    金。」，此揭就業服務法第57條第1項第1款及第64條第1項
    規定自明，且94年7月28日法務部行政罰法諮詢小組第1次會
    議結論略以：「緩起訴者乃附條件的不起訴處分，亦即是不
    起訴的一種，此觀諸刑事訴訟法第256條規定自明，既為不
    起訴即依不起訴處理。檢察官為緩起訴處分時依刑事訴訟法
    第253條之2第1項規定對被告所為之指示及課予之負擔，係
    一種特殊的處遇措施，並非刑罰。因此，刑事案件經檢察官
    為緩起訴處分確定後，宜視同不起訴處分確定，依行政罰法
    第26條第2項規定，得依違反行政法上義務規定裁處之。」
    故被告得於檢察官為緩起訴後，依行政罰法規定對原告違反
    行政法義務裁處之，合先敘明之。
  (二)查原告98年3月20日筆錄稱：「為何該逃逸外勞○○
    ○○○○○○，向警方供稱受僱於妳，對前來旅社消費之客
    人媒介色情從事性交易服務？妳有無支付該名外勞薪資？因
    為他沒有錢可以支付她的住宿費用，所以經她同意下，我才
    僱用她在旅社內從事打雜工作以作為抵償住宿費用；另外根
    據受處分人父親丙○○於警方筆錄供稱：（你是否知道你女
    兒甲○○是否有提供住宿給這四名外勞？）只有○○
    ○○○○○住宿及飲食我女兒有提供，其餘的我不清楚。（
    經警方提供旅社內外勞○○○○○○○○（1983年9月15日
    、護照號碼:○○○○ ）之年籍資料及照片是否就是你在旅
    社內交給她媒介外勞甫來從事性交易之女子？）是的。（妳
    旅社內的外勞○○○○○○○○是如何安排小姐進行性交易
    ？）當外勞與客人談好交易後，就把鑰匙拿給員警，員警先
    上樓在房間等候，然後外勞就打電話叫小姐過來。（你為何
    主動詢問便衣員警是否要叫小姐從事性交易？）我是聽外勞
    都這樣問客人，於是便跟著這樣問。經外勞○○
    ○○○○○○於警方筆錄中供稱：（妳於何時開始至富國旅
    社；從事打雜工作？薪資如何計算？由何人支付?？）我在
    那裡做快六個禮拜了。月休一天，一個月薪資新台幣15000
    元整。由甲○○支付給我的。（妳何時來台？因何事來台？
    來台工作項目為何？妳是於何時逃逸原工作地點？因何事要
    逃逸原工作地點？）我是2008年6月25日來台。我是以外勞
    監護工名義來台工作。我是在2008年10月25日逃逸。因為我
    照顧雇主的父親，在幫他洗澡後我不小心讓阿公跌倒，所以
    我被雇主開除。」。
  (三)次查原告於98年3月20日筆錄中確實坦承，其有提供Ｉ君餐
    飲及住宿，作為Ｉ君協助其打掃旅社之對價，且原告父親亦
    坦承確有其事，並經渠等於筆錄末簽名捺印在案，顯見該筆
    錄為確實，原告未有確實證據，不得任意指摘筆錄真實性，
    即查原告確有僱用Ｉ君與旅館內從事打雜，兩方確已成立僱
    傭關係至明，故原告確違反就業服務法第57條規定，故被告
    依同法第63條第1項規定處以罰緩，顯屬有據。縱原告因涉
    刑法第231條第1項意圖使女子與他人為猥褻行為，而容留、
    媒介以營利罪部份，該部分與原告非法聘僱外勞工作部分無
    關，故原告指摘顯不相當。綜上所述，本件原告違法事實至
    為明確，被告對之予以處分於法自無不當及違誤，並聲明求
    為判決駁回原告之訴。
五、本件兩造之爭點厥為本件是否有該當於就業服務法第57條第
    l款規定之構成要件？又本件是否有一事二罰之情形？經查
    ：
  (一)按「雇主聘僱外國人不得有下列情事：一、聘僱未經許可、
    許可失效或他人所申請聘僱之外國人。．．．」、「違反第
    四十四條或第五十七條第一款、第二款規定者，處新臺幣十
    五萬元以上七十五萬元以下罰鍰。五年內再違反者，處三年
    以下有期徒刑、拘役或科或併科新臺幣一百二十萬元以下罰
    金。」，就業服務法第57條第1項第1款及第64條第1項分別
    定有明文。
  (二)次按就業服務法第57條第1款明文禁止非法聘僱未經許可、
    許可失效或他人所申請聘僱之外國人從事工作，旨在保障國
    民工作權、維持社會秩序而避免妨礙本國人之就業機會、勞
    動條件、國民經濟發展及社會安定。故針對聘僱外國人從事
    工作，立法採申請許可制，此徵之就業服務法第42條之規定
    亦明。
  (三)本件原告經竹北警分局於98年3月19日，在其所經營之富國
    旅社內，當場查獲逃逸之印尼籍家庭看護工I君、E君、W君
    及越南籍家庭看護工C君等人（以上4人均係經雇主以書面通
    報行方不明之外國籍家庭看護工），而循線查悉原告有非法
    聘僱I君至富國旅社內從事打雜等工作，暨媒介C君、E君、W
    君從事賣淫之工作，並從中抽取仲介費用之事實，業經原告
    及其父丙○○分別於98年3月20日、98年3月19日調查時陳稱
    綦詳，核與I君、E君、W君等人所述大致相符，有調查筆錄
    影本在卷足資參照。原告雖主張其於警訊筆錄上簽名捺納指
    印，係因初期驚慌、欲脫免刑責所致，實無所謂「聘僱打雜
    、媒介賣淫」等情事云云。然查：
  (1)原告之父丙○○與原告關係親密，衡之常情，當無設詞誣攀
    己女、故陷入罪之理，所言即為可信。參以原告於98年3月
    20日警訊時，自承其有提供I君餐飲及住宿，作為I君協助其
    打掃旅社之對價等情，足見其所稱純係事後卸責飾詞，委不
    足採。是本件原告確有僱用I君從事打雜工作之違章事實，
    洵堪認定。則被告以其有上開違章事實，而依業服務法第57
    條第1項第1款及第64條第1項規定予以處罰，所為處分，揆
    諸首揭法條規定及前開說明，要無違誤。
  (2)至原告主張本件有一罪數罰之情形一節，經查：
  按「一行為同時觸犯刑事法律及違反行政法上義務規定者，
    依刑事法律處罰之。但其行為應處以其他種類行政罰或得沒
    入之物而未經法院宣告沒收者，亦得裁處之。前項行為如經
    不起訴處分或為無罪、免訴、不受理、不付審理之裁判確定
    者，得依違反行政法上義務規定裁處之。」，為行政罰法第
    26 條所明定。經查該條所謂「『一行為同時觸犯刑事法律
    及違反行政法上義務規定者，依刑事法律處罰之。』．．．
    」規定之旨意，係以一行為同時觸犯刑事法律及違反行政法
    上義務規定時，因刑罰之懲罰作用較強，依刑事法律處罰即
    足資警惕時，即無一事二罰再處行政罰之必要，其重點在於
    『一行為』符合犯罪構成要件，使行政罰成為刑罰之補充，
    即優先適用刑法處罰，反之，行政罰懲罰之行為如係犯罪以
    外之另一獨立行為，即無刑罰優先原則之適用，特此說明。
  次按所謂「一行為不二罰原則」，就行政制裁而言，係指違
    法行為人之同一違法行為，亦即其基於單一之決定，或自然
    意義下之單一行為，違反數個法律；其與通常複數之違反行
    政義務行為，係由於各別之決意或自然意義下之複數行為有
    別，不得以同一事實和同一依據，給予兩次以上行政處罰。
  又揆之行政罰法第26條立法理由：「一行為同時觸犯刑事法
    律及違反行政法上義務規定時，由於刑罰與行政罰同屬對不
    法行為之制裁，而刑罰之懲罰作用較強，故依刑事法律處罰
    ，即足資警惕時，實無一事二罰再處行政罰之必要。且刑事
    法律處罰，由法院依法定程序為之，較符合正當法律程序，
    應予優先適用…」。是以，行為人一行為同時觸犯刑事法律
    及違反行政法上義務規定時，始有行政罰法第26條之適用，
    至為灼然。
  本件原告主張就業服務法第57條，並無規定處罰其所涉媒介
    賣淫之行為，自無援以處罰之理，且其因涉刑法第231條第1
    項業經檢察官緩起訴在案，已受有處罰，自無一罪數罰之理
    云云。然查本件被告依就業服務法第57條規定處罰原告，係
    因原告前揭非法聘僱I君之事實，與原告媒介賣淫之行為係
    屬二事，本無就同一事實，援引同一依據給予兩次以上行政
    處罰之情形。退步言，縱原告業經檢察官予以緩起訴在案，
    然此（涉刑法第231條第1項）與就業服務法第57條規定之構
    成要件暨處罰目的皆不相同，其所規範之基礎事實亦互殊，
    ，要無因同一行為而同時受刑事罰和行政罰之不利益，並無
    一事兩罰或一罪數罰之情事。故本件尚無行政罰法第26條規
    定之適用，原告所稱實有誤解。
  綜上所述，本件被告所為原處分，揆諸前揭法條規定及上開說
  明，並無違誤，訴願決定予以維持，亦無不合，原告徒執前詞
  ，訴請撤銷，為無理由，應予駁回。末以兩造其餘之主張及陳
  述等，因與本件判決結果不生影響，爰不予一一指駁論究；另
  本件依卷內資料，事證已臻明確，故不經言詞辯論為之，均併
  此陳明。
據上論結，本件原告之訴為無理由，依行政訴訟法第236條、第
195條第1項後段、第98條第1項前段，判決如主文。
中    華    民    國    99    年    7     月    30    日
                    臺北高等行政法院第六庭
                              法官  林  育  如
上為正本係照原本作成。
本件以訴訟事件所涉及之法律見解具有原則性者為限，始得於本
判決送達後20日內向本院提出上訴狀並表明上訴理由，如已於本
判決宣示後送達前提起上訴者，應於判決送達後20 日內補具上
訴理由（均按他造人數附繕本），且經最高行政法院許可後方得
上訴。
中    華    民    國    99    年    7     月    30    日
                                    書記官  劉  育  伶

司法院資訊處製作；財團法人民間司法改革基金會備份。
